【裁判字號】    95,上訴,1009
【裁判日期】    950731
【裁判案由】    違反毒品危害防制條例
【裁判全文】
臺灣高等法院高雄分院刑事判決        95年度上訴字第1009號
上  訴  人  臺灣高雄地方法院檢察署檢察官
上  訴  人
即  被  告  甲○○
上列上訴人因被告違反毒品危害防制條例案件，不服臺灣高雄地
方法院95年度訴字第1102號中華民國95年5 月3 日第一審判決（
起訴案號：臺灣高雄地方法院檢察署95年度毒偵字第1685號），
提起上訴（併案審理案號：同署95年度毒偵字第4194號），本院
判決如下：
    主  文
原判決撤銷。
甲○○連續施用第一級毒品，累犯，處有期徒刑壹年。扣案第一
級毒品海洛因壹包（驗後淨重零點壹公克、空包裝重零點貳公
克）沒收銷燬之。
    事  實
一、甲○○前因違反肅清煙毒條例案件，經分別判處有期徒刑3
    年2 月、3 年4 月確定，上開二罪經接續執行，於民國85年
    10月17日縮短刑期假釋出監，詎其於假釋期間內更行涉犯肅
    清煙毒條例案件，除經本院以86年度上訴字第1664號判決判
    處有期徒刑3 年5 月確定外，前開假釋復經撤銷、並接續上
    開徒刑而執行殘刑，再於92年8 月22日縮短刑期假釋出監，
    嗣於93年6 月3 日保護管束期滿視為執行完畢。另因施用毒
    品案件，經台灣高雄地方法院以93年度毒聲字第1577號裁定
    送觀察、勒戒後，認有繼續施用毒品傾向，而以93年度毒聲
    字第2332號裁定令入戒治處所施以強制戒治，於94年10月14
    日執行完畢而釋放。詎其猶不知悛悔，猶基於施用第一級毒
    品海洛因之概括犯意，自前開強制戒治執行完畢釋放後5 年
    內，先後於：(一)95年1 月18日15時許，在位於高雄市○○區
    ○○街某不詳友人住處內，以將海洛因摻水後、再以針筒注
    射之方式，非法施用第一級毒品海洛因1 次；(二)95年3 月21
    日18時40分許採尿回溯24小時內之某時，在不詳地點，非法
    施用第一級毒品海洛因1 次。嗣先後於：(一)95年1 月18日15
    時30分許，在高雄市○○區○○路、華安街口為警查獲，並
    經其同意後採尿送驗，始查悉上情，另扣得甲○○所有之第
    一級毒品海洛因1 包（驗後淨重0.13公克、空包裝重0.2 公
    克）；(二)95年3 月21日17時40分許，在高雄市○○區○○路
    與河西路口，行跡可疑，為警攔檢查獲，並經甲○○同意採
    尿送驗，始知上情。
三、案經高雄市政府警察局保安警察大隊、高雄市政府警察局鹽
    埕分局先後移請台灣高雄地方法院檢察署檢察官偵查起訴及
    移送併案審理。
    理  由
一、本件被告甲○○於本院經合法傳喚，無正當理由不到庭，惟
    其於原審審理時對於事實欄一編號(一)之犯罪事實坦承不諱，
    且其第1 次為警採集之尿液，確呈嗎啡陽性反應，有尿液採
    證代碼對照表、及高雄市立凱旋醫院95年2 月9 日濫用藥物
    尿液檢驗報告各1 件在卷可稽，及白色粉末1 包扣案可佐。
    又該白色粉末送請法務部調查局鑑定之結果，含有第一級毒
    品海洛因成分（驗後淨重0.13公克、空包裝重0.2 公克），
    亦有卷附該局95年3 月24日調科壹字第220022555 號檢驗報
    告可佐，足徵被告之自白核與事實相符。
二、又被告於警詢中對於事實欄一編號(二)之犯罪事實矢口否認，
    辯稱伊未施用海洛因云云，惟查被告於95年3 月21日為警查
    獲採尿送驗結果，確呈嗎啡陽性反應，此有高雄市立凱旋醫
    院95年4 月3 日轉碼編號A00000000 號濫用藥物尿液檢驗報
    告及嫌疑人尿液採證代碼表各1 紙在卷可稽。又按人體投與
    海洛因後，迅速水解轉變為嗎啡，再循嗎啡之代謝途徑，排
    出體外，50％以上於8 小時內，自尿中排出，90％於24小時
    內，自尿中排出，採樣應於投與嗎啡24小時內進行為宜；此
    經行政院衛生署藥物食品檢驗局以（80）藥檢壹字第056954
    號函釋明確，足認被告確於95年3 月21日18時40分許採尿時
    回溯24小時內之某時施用第一級毒品1 次，其辯稱未施用云
    云，顯係卸責之詞，委無足取。
三、被告前因施用毒品案件，經台灣高雄地方法院以93年度毒聲
    字第1577號裁定送觀察、勒戒後，認有繼續施用毒品傾向，
    而以93年度毒聲字第2332號裁定令入戒治處所施以強制戒治
    ，於94年10月14日執行完畢而釋放，此有臺灣高等法院被告
    前案紀錄表1 紙在卷足參，其於前案觀察、勒戒及強制戒治
    執行完畢後，5 年內再犯本件施用毒品罪之事實，事證明確
    ，應予依法論科。
四、按海洛因係毒品危害防制條例第2 條第2 項第1 款所明定之
    第一級毒品，不得持有及施用，核被告所為，係犯毒品危害
    防制條例第10條第1 項之施用第一級毒品海洛因罪。其施用
    第一級毒品前後，持有海洛因之低度行為，應為施用之高度
    行為所吸收，不另論罪。又其先後2 次施用第一級毒品之犯
    行，時間緊接，犯罪構成要件相同，顯係基於概括犯意反覆
    為之，為連續犯，應依刑法第56條規定，以一罪論。又被告
    行為後，刑法第56條連續犯之規定，業於94年1 月7 日修正
    公布刪除，並於95年7 月1 日施行，則被告之犯行，因行為
    後新法業已刪除連續犯之規定，此刪除雖非犯罪構成要件之
    變更，但顯已影響行為人刑罰之法律效果，自屬法律有變更
    ，依新法第2 條第1 項規定，比較新、舊法結果，仍應適用
    較有利於被告之行為時法律即舊法論以連續犯（最高法院95
    年第8次 刑事庭會議決議參照）。又被告前因違反肅清煙毒
    條例案件，經分別判處有期徒刑3 年2 月、3 年4 月確定，
    上開二罪經接續執行，於85年10月17日縮短刑期假釋出監，
    詎其於假釋期間內更行涉犯肅清煙毒條例案件，除由本院以
    86年度上訴字第1664號判決判處有期徒刑3 年5 月確定外，
    前開假釋復經撤銷、並接續上開徒刑而執行殘刑，再於92年
    8 月22日縮短刑期假釋出監，嗣於93年6 月3 日保護管束期
    滿視為執行完畢一節，有前開臺灣高等法院被告前案紀錄表
    附卷足憑，是其前受有期徒刑之執行完畢後，5 年內再故意
    犯有期徒刑以上之本罪，為累犯，應依法加重其刑，並遞加
    之。又被告於5年 以內再故意犯本件有期徒刑以上之罪，不
    論依修正前之刑法第47條，或修正後之刑法第47條第1 項之
    規定，均構成累犯，對被告而言並無有利或不利之情形，自
    不生新舊法比較之問題，應逕依修正前之刑法第47條，論以
    累犯，附此敘明。
五、原審據以論處被告罪刑，固非無見；惟查原審未及就被告於
    95年3 月21日18時40分許回溯24小時內之某時施用第一級毒
    品之犯行，併予審酌，尚有未洽。被告提起上訴，雖未具理
    由，惟檢察官以上開部分與起訴部分有連續犯之裁判上一罪
    關係，為起訴效力所及，原審就此部分未及併予審酌，指摘
    原判決不當，提起上訴，為有理由，自應由本院將原判決撤
    銷改判。爰審酌被告經觀察、勒戒及強制戒治後，仍未能戒
    絕其毒癮，足證前開保安處遇措施已難收矯治其惡性，惟念
    其於犯罪後坦承部分犯行及所犯為自戕行為等一切情狀，量
    處如主文第2 項所示之刑，以資懲儆。扣案之第一級毒品海
    洛因1 包（驗後淨重0.13公克、空包裝重0.2 公克）係查獲
    之毒品，且該包裝袋與其內毒品業已無法析離，應將之同視
    為第一級毒品無訛，從而不問屬於犯人與否，爰依毒品危害
    防制條例第18條第1 項前段規定沒收銷燬之。至鑑驗耗用之
    第一級毒品海洛因既已滅失，爰不予宣告沒收銷燬。
五、被告經合法傳喚，無正當理由不到庭，爰不待其陳述逕行判
    決。
據上論結，應依刑事訴訟法第369 條第1 項前段、第364 條、第
299 條第1 項前段、第371 條，刑法第2 條第1 項、第11條、修
正前刑法第56條、第47條，毒品危害防制條例第10條第1 項、第
18條第1 項前段，判決如主文。
本案經檢察官王登榮到庭執行職務。
中    華    民    國    95    年    7     月    31    日
                  刑事第六庭  審判長法  官  王光照
                                    法  官  張盛喜
                                    法  官  李璧君
以上正本證明與原本無異。
如不服本判決應於收受本判決後10日內向本院提出上訴書狀，其
未敘述上訴理由者，並得於提起上訴後10日內向本院補提理由書
狀（均須按他造當事人之人數附繕本）「切勿逕送上級法院」。
中    華    民    國    95    年    8     月    1     日
                                    書記官  唐奇燕
附錄本件判決論罪科刑法條：
毒品危害防制條例第10條第1項:
施用第一級毒品者，處6 月以上5 年以下有期徒刑。


司法院資訊處製作；財團法人民間司法改革基金會備份。
